最　高　行　政　法　院　裁　定
　　　　　　　　　　　　　　　　　　 96年度裁字第00018號
上　訴　人　甲○○
被 上訴 人　臺中市政府
代　表　人　乙○○
上列當事人間因水土保持法事件，上訴人對於中華民國94年10月
11日臺中高等行政法院94年度簡字第00095號判決，提起上訴，
本院裁定如下：
　　主  文
上訴駁回。
上訴審訴訟費用由上訴人負擔。
　　理  由
一、按對於適用簡易程序之裁判提起上訴或抗告，須經最高行政
    法院許可，且該許可以訴訟事件所涉及之法律見解具有原則
    性者為限，行政訴訟法第235條定有明文。所謂訴訟事件涉
    及之法律見解具有原則性，係指該事件所涉及之法律問題意
    義重大，而有加以闡釋之必要情形而言，如對於行政命令是
    否牴觸法律所為之判斷，或就同類事件所表示之法律見解與
    其他高等行政法院或本院所表示之見解互相牴觸，有由本院
    統一法律上意見或確認其意見之必要情形屬之。
二、上訴人前以土地所有權人陳志昌名義向被上訴人申請坐落臺
    中市○○區○○段159地號土地簡易水土保持申報，案經被
    上訴人於民國（下同）93年4月22日派員到現場勘查發現該
    地號土地上已有先行整地、搭蓋建築物等違規行為，被上訴
    人誤以陳志昌為水土保持義務人，並依水土保持法規定裁處
    新台幣（下同）6萬元罰鍰。嗣上訴人於收執該處分書後，
    復以陳志昌名義提起訴願，惟訴願期間陳志昌知悉上訴人假
    其名義之作為後，逕向行政院農業委員會申訴該整地搭建行
    為乃上訴人所為，經行政院農業委員會轉被上訴人查明屬實
    ，被上訴人爰撤銷93年5月6日府經農字第0930069588號處分
    函，並另開具93年12月13日府經農字第0930204830號函裁處
    上訴人6萬元罰鍰。上訴人不服，提起訴願，經訴願決定駁
    回，遂提起本件行政訴訟。
三、原審判決駁回上訴人之訴，其理由略以：（一）系爭土地編
    為山坡地，已據被上訴人提出山坡地範圍圖，並為上訴人所
    不爭，而上訴人擅自砍除果樹及雜草，於該山坡地上舖設水
    泥地面做為違章建築物基地，核屬擅自開挖整地之範疇（行
    政院農業委員會農林字第87120047號函釋參照）。（二）
    上訴人在系爭土地上違章建築房屋，遭被上訴人依違章建築
    處理辦法認定為違章建築而須拆除，與上訴人因違反水土保
    持法被裁處罰鍰，係不同之行為，二者處罰目的及處罰要件
    並不相同，本件並無一案兩罰之情形，被上訴人予以裁處最
    低度之罰鍰6萬元，亦無違反比例原則。又系爭土地上先前
    縱有他人之整地行為，被上訴人未予依法裁處，上訴人亦不
    得主張違法之公平原則或信賴保護原則。上訴人既已違反法
    律上規定之義務，即應受罰，而上訴人此違章行為，水土保
    持法並未規定須經警告或輔導後始得加以處罰，被上訴人對
    上訴人未為事先警告即逕對上訴人為裁罰處分，並無不合等
    語。
四、上訴意旨略以：上訴人於原審主張：上訴人於92年6月20日
    向訴外人陳志昌購買系爭土地及臺中市○○區○○段285地
    號及同區○○路3號（建號36號）鋼筋混凝土農舍，彼時系
    爭基地之現況地勢平坦迄未改變，並有毗鄰土地已開發為市
    集區及嶺東工專設立之事實可參。上訴人為系爭建物之買受
    人，故本件縱有整地，其整地亦係發生於數十餘年前之他人
    整地行為，小部分就泥濘土地「鋪設水泥路面」保護土地之
    流失（過程完全不涉開挖行為）即謂違反水土保持法云云，
    然原審判決對此竟未予審酌並未敘明不採之理由，且原審判
    決所載事實亦與實情不符等語。
五、本院查：（一）「公、私有土地之經營或使用，依本法應實
    施水土保持處理與維護者，該土地之經營人、使用人或所有
    人，為本法所稱之水土保持義務人。」、「水土保持義務人
    於山坡地或森林區內從事下列行為，應先擬具水土保持計畫
    ，送請主管機關核定，如屬依法應進行環境影響評估者，並
    應檢附環境影響評估審查結果一併送核：…四、開發建築用
    地、設置公園、墳墓、遊憩用地、運動場地或軍事訓練場、
    堆積土石，處理廢棄物或其他開挖整地。」、「未依第12條
    至第14條規定之一擬具水土保持計畫送主管機關核定而擅自
    開發者，除依第33條規定按次分別處罰外，主管機關應令其
    停工，得沒入其設施及所使用之機具，強制拆除及清除其工
    作物，所需費用，由經營人、使用人或所有人負擔，並自第
    1次處罰之日起2年內，暫停該地之開發申請。」、「有下列
    情形之一者，處新台幣6萬元以上30萬元以下罰鍰：…二、
    違反第12條至第14條規定之一，未先擬具水土保持計畫或未
    依核定計畫實施水土保持之處理與維護者，或違反第23條規
    定，未在規定期限內改正或實施仍不合水土保持技術規範者
    。」水土保持法第4條、第12條第1項第4款、第23條第2項及
    第33條第1項第2款分別定有明文。（二）查原審依據兩造及
    証人陳志昌之陳述、現場照片二張、參以被上訴人之現場履
    勘及陳志昌93年10月6日之申請書，認定係上訴人在系爭土
    地搭蓋違建，認事用法並無違誤，上訴人徒以系爭土地地勢
    平坦，無整地之必要，縱有整地亦係10餘年前他人就泥濘路
    面舖設水泥以防土壤流失之整地行為云云，隻字未提其搭蓋
    違建之事實，顯係避重就輕之詞，核其上訴意旨無非對於原
    審取捨証據、認定事實之職權行使任意加以指摘，且並無所
    涉及法律見解具有原則性，而須由本院加以闡釋之必要，上
    訴人提起上訴，不合首揭規定，不應許可，其上訴難謂合法
    ，應予駁回。
六、依行政訴訟法第249條第1項前段、第104條、民事訴訟法第
    95條、第78條，裁定如主文。
中　　華　　民　　國　　96　　年　　1　　 月　　11　　日
                  第二庭審判長法  官　高　啟　燦
                              法  官  黃　璽　君
                              法  官　廖　宏　明
                              法  官　楊　惠　欽
                              法  官　林　樹　埔
以  上  正  本  證  明  與  原  本  無  異
中　　華　　民　　國　　96　　年　　1　　 月　　12　　日
　　　　　　　　　　　　　　　書記官　吳　玫　瑩
